【裁判字號】    99,裁,1242
【裁判日期】    990527
【裁判案由】    申報公職人員財產
【裁判全文】
最  高  行  政  法  院  裁  定
                                      99年度裁字第1242號
上  訴  人  法務部
代  表  人  曾勇夫
被 上訴 人  乙○○
上列當事人間申報公職人員財產事件，上訴人對於中華民國99年
2月27日臺北高等行政法院98年度簡字第568號判決，提起上訴，
本院裁定如下：
    主  文
上訴駁回。
上訴審訴訟費用由上訴人負擔。
    理  由
一、按對於適用簡易程序之裁判提起上訴或抗告須經本院之許可
    ，其許可以訴訟事件所涉及之法律見解具有原則性者為限，
    行政訴訟法第235條定有明文。所謂法律見解具有原則性者
    ，係指該事件涉及之法律問題意義重大，而有加以闡釋必要
    之情形而言，非以其對於該訴訟當事人之勝敗有無決定性之
    影響為斷。例如原裁判所適用之行政命令有牴觸法律之虞，
    或高等行政法院就同類事件所表示之法律見解存在歧異，或
    與本院向來之見解互相牴觸，有由本院確認或統一法律上意
    見之必要等情形屬之。是當事人對於高等行政法院之簡易判
    決提起上訴時，其上訴狀或理由書對於該事件所涉及之法律
    見解具有原則性自應為相當之敘明，若未為敘明，或所敘明
    者與原則性無關，則本院自應不許可其上訴。
二、本件被上訴人於民國96年間係國立內壢高級中學會計主任，
    為行為時公職人員財產申報法第2條第1項第11款規定應申報
    財產之人員，於96年申報財產時，漏報其配偶許月嬌臺灣銀
    行中壢分行整存整付存款新臺幣（下同）60萬元、6萬元、8
    萬元、12萬元、14萬元、14萬元、10萬元、35萬元、35萬元
    、70萬元，共計264萬元，上訴人以其故意申報不實，依同
    法第11條第1項後段規定，以98年4月2日法財申罰字第09811
    01697號處分書處被上訴人罰鍰8萬元。被上訴人不服，循序
    提起行政訴訟，經原審以被上訴人並非故意（含間接故意）
    申報不實，與財產申報法第11條第1項後段規定之要件不該
    當，而為撤銷訴願決定及原處分之判決。
三、本件上訴人對於臺北高等行政法院適用簡易程序所為之判決
    ，提起上訴，係以：公職人員財產申報法，係誡命申報人於
    申報前應與配偶溝通、查詢後再為申報，況該法考量申報義
    務人業務繁重，訂定3個月到職申報與2個月定期申報期限，
    申報時間應屬寬裕，是以，被上訴人執詞公務繁忙致有疏失
    ，顯係托詞，尚難以其申報20筆存款即可免責，本院92年度
    判字第1813號判決亦同此見解；又財產申報法第11條第1項
    後段所稱其「故意申報不實者」，係以公職人員未能確實申
    報財產狀況，即使其財產來源正當，或並無隱匿財產之意圖
    ，均構成公職人員財產申報法「故意申報不實」違章行為之
    「故意」要件，且不論係「直接故意」、「間接故意」之情
    形均屬上開「故意」之範圍；所謂「間接故意」，係指被上
    訴人對於構成行政違章之事實，預見其發生而其發生並不違
    背其本意而言，且縱無貪污或隱匿財產之意圖，仍難解免申
    報不實之處罰，本院96年度判字第856號判決可資參照。本
    件被上訴人配偶之退休金，並為整存整付之存款，除有領取
    外，金額不易更動，當應知悉系爭存款存在，其怠於盡檢查
    之義務而致漏未申報，應係故意所致，從而，原審法院所為
    認定，顯有違經驗與論理法則，其法律見解自有違誤等語，
    為其論據。
四、經核，原判決認為關於公職人員財產申報法第11條第1項後
    段之處罰以故意為限，而所謂「故意」，係指行為人對於構
    成處罰之行為，明知並有意使其發生，或預見其發生而其發
    生並不違背其本意而言（刑法第13條第1項、第2項參照），
    此與上訴人所主張「故意申報不實」，包括「直接故意」、
    「間接故意」之情形，並無不同。是本件所爭執者，無非被
    上訴人有無「故意申報不實」之事實而已，此部分本屬事實
    審法院取捨證據、認定事實之職權行使事項，上訴論旨對此
    提出爭辯，難認其訴訟事件所涉及之法律見解具有原則性。
    是上訴人提起本件上訴，不合首揭規定，不應許可，其上訴
    為不合法，應予駁回。至上訴人所舉本院96年度判字第856
    號及92年度判字第1813號判決，均係認定行為人有故意申報
    不實之個案判決，亦屬事實認定問題，併予敘明。
五、據上論結，本件上訴為不合法。依行政訴訟法第249條第1項
    前段、第104條，民事訴訟法第95條、第78條，裁定如主文
    。
中    華    民    國    99    年    5     月    27    日
                    最高行政法院第六庭
                        審判長法官  吳  明  鴻
                              法官  林  茂  權
                              法官  侯  東  昇
                              法官  劉  介  中
                              法官  黃  秋  鴻

以  上  正  本  證  明  與  原  本  無  異
中    華    民    國    99    年    5     月    28    日
                              書記官  吳  玫  瑩

司法院資訊處製作；財團法人民間司法改革基金會備份。
